臺灣高等法院刑事判決
111年度交上訴字第147號
上  訴  人  
即  被  告  張凱傑


選任辯護人  蔡菘萍律師
上列上訴人因過失致死案件，不服臺灣新北地方法院110年度審
交訴字第167號，中華民國111年4月28日第一審判決（起訴案號
：臺灣新北地方檢察署110年度調偵字第1910號），提起上訴，
本院判決如下：
    主  文
上訴駁回。
張凱傑緩刑貳年，並按如附表所示之履行條件給付民事和解金。
    犯罪事實
一、張凱傑於民國110年1月27日10時6分許，駕駛車號000-0000
    號曳引車（拖車車號00-00號），違規超重裝載砂石（另由
    警察機關依法舉發裁處）行經新北市土城區中央路2段與員
    福街交岔路口，欲右轉員福街往中華路方向行駛時，本應注
    意車前狀況，隨時採取必要之安全措施，且轉彎車應禮讓直
    行車先行，而依當時天候陰、日間自然光線、柏油路面乾燥
    、無缺陷、無障礙物、視距良好，並無不能注意之情事，詎
    疏未注意及此，而逕自右轉，因而不慎擦撞適騎乘自行車沿
    同向正欲直行通過上開路口之林惠英，並將林惠英捲入上開
    曳引車車底。林惠英因而遭張凱傑所駕駛上開車輛碾壓而全
    身受有多處外傷，雖經緊急送醫救治，然於到院前已無生命
    跡象，而因創傷性休克不治死亡。張凱傑於肇事後停留於現
    場，在有偵查犯罪職權之公務員或機關知悉其犯行前，即向
    據報前來現場處理之警員承認肇事並接受裁判。
二、案經林惠英之子趙曉恩訴由新北市政府警察局土城分局報告
    臺灣新北地方檢察署檢察官偵查起訴。
    理  由
壹、程序部分：
    本院認定事實所引用之下列證據資料（包含供述證據、文書
    證據等），並無證據證明係公務員違背法定程序所取得。又
    檢察官、被告張凱傑於原審準備程序、審理時及本院審理時
    ，及被告之選任辯護人於本院審理時，對原審及本院所提示
    之被告以外之人審判外之供述，包括供述證據、文書證據等
    證據，就證據能力均未表示爭執，且迄言詞辯論終結前並未
    聲明異議，亦無顯有不可信之情況與不得作為證據之情形，
    本院審酌上開證據資料製作時之情況，尚無違法不當及證明
    力明顯過低之瑕疵，認為以之作為證據應屬適當，是依刑事
    訴訟法第159條至第159條之5規定，本院所引用供述證據及
    文書證據等，均有證據能力。
貳、實體部分：
一、事實之認定： 　　 
　㈠訊據上訴人即被告張凱傑對於上開犯罪事實，迭於警詢、偵
    查、原審及本院審理時均坦承不諱（見偵卷第25至28頁；相
    字卷第155頁；原審卷第78至78、81至85頁；本院卷第110、
    113、116頁），並經告訴人趙曉恩於警詢時及偵查中指述綦
    詳（見相字卷第23至25、153至157、207至209頁），且有道
    路交通事故現場圖、道路交通事故調查報告表㈠㈡、現場照片
    、路口監視錄影翻拍照片、新北市政府警察局舉發違反道路
    交通管理事件通知單、亞東紀念醫院診斷證明書、臺灣新北
    地方檢察署相驗筆錄、檢驗報告書、相驗照片、相驗屍體證
    明書、新北市政府車輛行車事故鑑定會新北車鑑字第000000
    0號鑑定意見書在卷可稽（見相字卷第59至65、67至91、99
    、51、151、159、161至172頁；原審卷第59至62頁）。
  ㈡按汽車行駛時，駕駛人應注意車前狀況及兩車並行之間隔，
    並隨時採取必要之安全措施，轉彎車應讓直行車先行，道路
    交通安全規則第94條第3項、第102條第1項第7款分別定有明
    文，而依卷附道路交通事故調查報告表㈠所示，本案事故發
    生時，天候陰、日間自然光線、柏油路面乾燥、無缺陷、無
    障礙物、視距良好，並無不能注意之情事，被告未注意車前
    狀況並禮讓直行車先行，貿然右轉，顯有過失，被告之過失
    駕駛行為與被害人之死亡結果間，確有相當因果關係。
　㈢綜上所述，被告出於任意性之自白核與事實相符。本件事證
    明確，被告之過失致死犯行，洵堪認定，應依法論科。
二、論罪之說明：　
　㈠核被告所為，係犯刑法第276條之過失致死罪。
　㈡本件被告肇事後，於有偵查犯罪權限之公務員知悉肇事人姓
    名前，即向據報前往現場處理之警員承認其為肇事人，有道
    路交通事故肇事人自首情形記錄表1紙附卷可佐（見相字卷
    第95頁），被告對於未發覺之犯罪自首而接受裁判，符合自
    首要件，爰依刑法第62條前段規定減輕其刑。
三、維持原判決及駁回上訴之理由：
  ㈠本院綜合調查證據結果，認原審以被告犯罪事證明確，適用
    刑法第276條、第62條前段等規定，並審酌被告因一時疏失
    ，致被害人枉送寶貴生命，造成被害人家屬無法彌補之傷痛
    ，其過失程度重大，被害人並無過失，暨衡被告之素行(見
    本院被告前案紀錄表)、高中肄業之智識程度、未婚、獨居
    、需與手足共同照顧老家之母親，從事運輸業、月薪新台幣
    (下同)5萬3千元等家庭生活、經濟狀況(見本院卷第115頁)
    ，暨被告犯後坦承犯行，於原審審理終結前仍未取得被害人
    家屬之諒解或達成和解(於本院言詞辯論終結後已與被害人
    家屬成立調解)等一切情狀，量處有期徒刑10月。
　㈡經核其認事用法及量刑均為妥適。被告張凱傑上訴以原判決
    量刑太重並請求給予緩刑，而指摘原判決不當。然按刑之量
    定，係實體法上賦予法院得為自由裁量之事項，倘其量刑已
    以行為人之行為罪責為基礎，並斟酌刑法第57條各款所列情
    狀，在法定刑度內，酌量科刑，如無偏執一端，致明顯失出
    失入情形，上級審法院即不得單就量刑部分遽指為不當或違
    法（最高法院75年度台上字第7033號判決意旨參照）；本件
    經原判決逐一剖析，並就卷內證據資料參互審酌，認定被告
    張凱傑確有駕駛前開曳引車上路，因而肇事致告訴人致死之
    犯行，關於上訴所指事由之科刑部分，已依刑法第57條各款
    所列情狀，審酌上開各情，在適法範圍內行使其量刑之裁量
    權，核無違法或不當之情形，業經本院詳述如前；被告駕駛
    曳引車違規超重裝載砂石轉彎未禮讓直行車，因而肇致本件
    交通事故，致告訴人傷重不治死亡，雖被告坦承犯行，並符
    合自首要件而依自首規定減輕其刑，且終能與被害人家屬達
    成調解(見本院卷附臺灣新北地方法院板橋簡易庭調解筆錄
    影本)，原審亦以被告符合自首規定而減輕其刑，所量處之1
    0月有期徒刑，罪刑相當，本院認被告固於本院辯論終結後
    與被害人家屬達成調解，有臺灣新北地方法院板橋簡易庭調
    解筆錄影本附卷可憑，惟考量被告之過失程度重大，被害人
    並無過失，不宜再減輕被告之刑。是被告之上訴，為無理由
    ，應予駁回。
四、緩刑之宣告：
  ㈠被告未曾因故意犯罪受有期徒刑以上刑之宣告，有本院被告
    前案紀錄表在卷可稽。被告於警詢、偵查、原審及本院審理
    時始終坦承犯行，並以450萬元與被害人家屬達成調解，調
    解條件為：扣除被害人家屬(趙曉恩、趙敬恩、陳春蕊共3人
    )領取之強制險200萬元外，被告於111年11月25日前共給付2
    00萬元，其餘50萬元自111年12月起按月共支付2萬4千元至
    全部清償完畢止(見本院卷附臺灣新北地方法院板橋簡易庭
    調解筆錄影本)，本院信被告經此偵審教訓，當知所警惕，
    而無再犯之虞，本院認其所宣告之刑皆以暫不執行為適當，
    爰依刑法第74條第1項第1款之規定宣告緩刑2年。
  ㈡本院斟酌前情，一方面考量被告經濟狀況，另一方面亦希被
    害人家屬能確實獲得被告之賠償，而非僅執前開調解筆錄而
    取得形式上之民事執行名義，為被害人之利益計，以期被告
    能確實履行其與被害人之家屬約定之調解條件，即除已給付
    強制責任險之200萬外，再給付被害人家屬3人共250萬元。
　　爰參考雙方調解條件，併依刑法第74條第2項第3款之規定，
    令被告應於111年11月25日前共給付200萬元(實際已於111年
    11月4日給付，見卷附被告陳證2之賠償領款狀況查詢表影本
    )，其餘50萬元自111年12月起按月共支付2萬4千元至全部清
    償完畢止，如一期不履行，視為全部到期(調解筆錄記載之
    給付方式，係記載分別給付被害人家屬趙曉恩、趙敬恩、陳
    春蕊各自金額；本院之緩刑條件則為被害人家屬3人加總金
    額)，若被告於緩刑期間不履行此負擔，且情節重大，足認
    原宣告之緩刑難收其預期效果，而有執行刑罰之必要者，檢
    察官得依刑法第75條之1第1項第4款之規定，聲請撤銷本件
    緩刑之宣告。又被告不履行如附表所示條件，除執行檢察官
    得聲請撤銷被告之緩刑外，告訴人亦得循民事途徑向被告聲
    請強制執行，附此說明。
據上論斷，應依刑事訴訟法第368條，刑法第74條第1項第1款、
第2項第3款，判決如主文。　
本案經檢察官吳文正提起公訴，檢察官廖先志到庭執行職務。
中　　華　　民　　國　　111 　年　　11　　月　　23　　日
                  刑事第十七庭  審判長法　官  鄭水銓
                                      法　官  姜麗君
                                      法　官  黃雅芬
以上正本證明與原本無異。
如不服本判決，應於收受送達後20日內向本院提出上訴書狀，其
未敘述上訴之理由者並得於提起上訴後20日內向本院補提理由書
（均須按他造當事人之人數附繕本）「切勿逕送上級法院」。
                                      書記官  鄭雅云
中　　華　　民　　國　　111 　年　　11　　月　　23　　日
附錄：本案論罪科刑法條全文　　　　　　　　　　　　　　　
中華民國刑法第276條：
因過失致人於死者，處5年以下有期徒刑、拘役或50萬元以下罰
金。

附表：
張凱傑應給付趙曉恩、趙敬恩、陳春蕊共新臺幣(下同)250萬元
；其中200萬元於民國111年11月25日前給付，其餘50萬元自111
年12月起按月給付2萬4千元至全部清償完畢止，如一期不履行，
視為全部到期。